【裁判字號】    98,簡上,641
【裁判日期】    990210
【裁判案由】    給付養護費用
【裁判全文】
臺灣臺北地方法院民事判決             98年度簡上字第641號
上  訴  人  丁○○○
訴訟代理人  戊○○
上  訴  人  乙○○
被上訴人    台北市私立仁慈老人養護所
法定代理人  甲○○
上列上列當事人間請求給付養護費用事件，上訴人對於中華民國
九十八年七月十日臺灣臺北地方法院臺北簡易庭98年度北簡字第
7765號第一審判決提起上訴，本院於九十八年十二月三十一日言
詞辯論終結，判決如下：
    主  文
上訴駁回。
第二審訴訟費用由上訴人負擔。
    事實及理由
一、被上訴人起訴主張：丙○○於民國87年10月至97年4月期間
    ，均在原告臺北市私立仁慈老人養護所接受養護照顧，上訴
    人乙○○、丁○○○於95年3月1日與被上訴人簽訂「臺北市
    私立仁慈老人養護所委託養護契約」，由上訴人乙○○、丁○○○委託被上訴人照顧丙○○，上訴人乙○○、張月雲每
    月應給付被上訴人養護費用為新臺幣（下同）2萬8000元（
    含膳食費4000元、照護費24000元），嗣因臺北市政府公布
    之委託養護定型化契約範本更新，被上訴人為配合臺北市政
    府進行養護機構評鑑，又於97年3月1日與丙○○簽訂「委託
    養護定型化契約」，詎上訴人乙○○、丁○○○迄今仍積欠
    丙○○於96年7月至97年4月期間養護費用共計24萬6000元，
    爰依兩造間委託養護契約，請求上訴人乙○○、丁○○○給
    付24萬6000元，及自97年5月1日起至清償之日止，按週年利
    率5％計算之利息。
二、上訴人乙○○則抗辯以：丙○○確實有於96年7月至97年4月
    期間在被上訴人處接受養護照顧，並積欠養護費用24萬6000
    元，惟被上訴人所提「臺北市私立仁慈老人養護所委託養護
    契約」乙方欄之乙○○蓋章簽名，均係上訴人乙○○之妻即
    上訴人丁○○○所為，而被上訴人所提「委託養護定型化契
    約」其上並無上訴人乙○○之簽名或蓋章，上訴人乙○○並
    非上揭契約之當事人，被上訴人請求上訴人乙○○給付上揭
    養護費用，自無理由，另丙○○於98年10月9日死亡時，留
    有遺言表示其與被上訴人已協議以12萬元抵償上揭積欠養護
    費用，是被上訴人僅得請求12萬元養護費用等語。
三、上訴人丁○○○則抗辯以：丙○○確實有於96年7月至97年
    4月期間在被上訴人處接受養護照顧，並積欠養護費用24萬
    6000元，惟被上訴人所提「委託養護定型化契約」僅將上訴
    人丁○○○列為緊急聯絡人，上訴人丁○○○並非系爭委託
    養護契約之當事人，被上訴人不得請求上訴人丁○○○清償
    上揭積欠養護費用，另丙○○於98年10月9日死亡時，留有
    遺言表示其與被上訴人已協議以12萬元抵償上揭積欠養護費
    用，是被上訴人僅得請求12萬元養護費用等語。
三、原審就被上訴人請求上訴人乙○○、丁○○○給付24萬6000
    元，及自97年5月1日起至清償之日止，按週年利率5％計算
    之利息之部分，為被上訴人勝訴之判決（關於原審駁回被上
    訴人請求戊○○給付上揭費用之部分，因被上訴人並未提起
    上訴，已告確定，而原審判命丙○○給付上揭費用部分，丙○○提起上訴後，業經被上訴人於98年12月11日撤回起訴）
    ，上訴人乙○○、丁○○○不服，提起本件上訴，其於本院
    聲明：(一)原判決判命上訴人乙○○、丁○○○給付被上訴人
    24萬6000元，及自97年5月1日起至清償之日止，按週年利率
    5％計算之利息之部分廢棄；(二)上開廢棄部分，被上訴人在
    第一審之訴駁回。被上訴人則聲明：上訴駁回。
四、丙○○於87年10月至97年4月期間，於被上訴人處接受養護
    照顧，依95年3月1日「臺北市私立仁慈老人養護所委託養護
    契約」之約定，被上訴人受託照顧丙○○（未訂有期限限制
    ），每月養護費用為2萬8000元（含膳食費4000元、照護費
    24000元），嗣因臺北市政府公布之委託養護定型化契約範
    本更新，被上訴人為配合臺北市政府進行養護機構評鑑，又
    於97年3月1日與丙○○簽訂「委託養護定型化契約」（未訂
    有期限，養護費用同前），丙○○先前之養護費用，均是累
    積數月後，由上訴人丁○○○以現金繳付，然丙○○於96年
    7月至97年4月期間共計24萬6000元養護費用迄今尚未清償等
    情，有「委託養護定型化契約」（見98年度北簡字第7765號
    卷第7至12頁）及「臺北市私立仁慈老人養護所委託養護契
    約」（見98年度北簡字第7765號卷第68至71頁）等資料附卷
    足憑，復為兩造所不爭執，堪信為真實。
五、本件被上訴人主張上訴人乙○○、丁○○○為系爭委託養護
    契約之當事人，業據其提出「臺北市私立仁慈老人養護所委
    託養護契約」為憑（見98年度北簡字第7765號卷第68至71頁
    ）；經查，「臺北市私立仁慈老人養護所委託養護契約」之
    乙方欄位確實有「丁○○○」、「乙○○」之簽名、印文（
    見98年度北簡字第7765號卷第70頁反面），上訴人乙○○雖
    抗辯上揭簽名、印文均係上訴人丁○○○1人所為云云，然
    依上訴人乙○○於原審98年6月15日言詞辯論程序陳稱：「
    當時我不在家，是我太太簽的，知道有把兒子送去養護中心
    的事情，送去之後沒有去看過兒子，因為我在外面工作，我
    太太有告訴過我這件事，這幾年已經繳了大約400多萬元的
    看護費…」等語可悉，上訴人丁○○○確實有於事前徵得上
    訴人乙○○之同意，始將丙○○委託原告養護照顧，且事後
    亦據實將代為簽約一事告知上訴人乙○○，其2人並已依約
    繳付養護費用400多萬元，長達10年均未對兩造間系爭委託
    養護契約之效力表示異議，堪認上訴人乙○○應有授權上訴
    人丁○○○代為簽訂「臺北市私立仁慈老人養護所委託養護
    契約」，其2人均屬系爭委託養護契約之當事人；雖被上訴
    人後因臺北市政府公布之委託養護定型化契約範本更新，被
    上訴人為配合臺北市政府進行養護機構評鑑，後於97年3月1
    日另與丙○○簽訂「委託養護定型化契約」，然「臺北市私
    立仁慈老人養護所委託養護契約」既未經被上訴人與上訴人
    乙○○、丁○○○解除，自不因被上訴人與丙○○另行簽訂
    之「臺北市私立仁慈老人養護所委託養護契約」而影響其效
    力，是被上訴人主張上訴人乙○○、丁○○○為系爭委託養
    護契約之當事人應屬可採。上訴人乙○○、丁○○○另抗辯
    稱丙○○與被上訴人已協議以12萬元抵償上揭積欠養護費用
    云云，然經被上訴人否認，按「當事人主張有利於己之事實
    者，就其事實有舉證之責任」，民事訴訟法第277條前段定
    有明文，上訴人乙○○、丁○○○於本件言詞辯論終結前仍
    無法提出任何證據證明被上訴人曾與丙○○曾達成上揭協議
    ，其所為上揭抗辯，要難採信。綜上，被上訴人主張上訴人
    乙○○、丁○○○為系爭委託養護契約之當事人，並請求其
    等清償上揭積欠養護費用，應屬可採。
六、綜上各節，被上訴人爰依兩造間委託養護契約關係，請求上
    訴人乙○○、丁○○○給付24萬6000元，及自97年5月1日起
    至清償之日止，按週年利率5％計算之利息，為有理由，應
    予准許。是則原審判命上訴人乙○○、丁○○○如數給付，
    爰依民事訴訟法第389條第1項第3款之規定，依職權宣告假
    執行，並依被上訴人之聲請宣告預供擔保免為假執行，於法
    並無不合。上訴意旨指摘原判決不當，求予廢棄改判，為無
    理由，應駁回其上訴。
七、兩造其餘之攻擊防禦方法及證據資料，經本院斟酌後，認為
    均不足以影響本判決之結果，自無一一詳予論述之必要，附
    此敘明。
八、據上論結，本件上訴為無理由，依民事訴訟法第436條之1第
    3項、第449條第1項、第78條，判決如主文。
中    華    民    國    99    年    2     月    10    日
                 民事第二庭    審判長法  官  張松鈞
                                     法  官  歐陽漢菁
                                     法  官  李家慧
以上正本係照原本作成。
本判決不得上訴。
中    華    民    國    99    年    2    月     10    日
                                     書記官  康翠真

司法院資訊處製作；財團法人民間司法改革基金會備份。
